臺灣臺東地方法院刑事判決　　　　　　　 96年度訴字第126號
公　訴　人　臺灣臺東地方法院檢察署檢察官
被　　　告　乙○○
　　　　　　　　　　（另案在臺灣臺東監獄執行中）
上列被告因違反毒品危害防制條例等案件，經檢察官提起公訴 (
96年度毒偵字第130號)，本院行簡式審判程序，判決如下：
    主  文
乙○○施用第一級毒品，累犯，處有期徒刑壹年，減為有期徒刑
陸月，扣案之第一級毒品海洛因貳拾小包（驗餘淨重合計參點壹
壹公克）均沒收銷燬之，包裹上開第一級毒品海洛因之包裝袋貳
拾個、注射針筒陸支均沒收；又施用第二級毒品，累犯，處有期
徒刑捌月，減為有期徒刑肆月，扣案之第二級毒品甲基安非他命
參包（驗餘淨重合計貳點柒柒公克）均沒收銷燬之，包裹上開第
二級毒品甲基安非他命之包裝袋參個、玻璃吸食器壹組、塑膠小
鏟壹支均沒收。應執行有期徒刑玖月，扣案之第一級毒品海洛因
貳拾小包（驗餘淨重合計參點壹壹公克）、第二級毒品甲基安非
他命參包（驗餘淨重合計貳點柒柒公克）均沒收銷燬之，包裹上
開第一級毒品海洛因之包裝袋貳拾個、注射針筒陸支、包裹上開
第二級毒品甲基安非他命之包裝袋參個、玻璃吸食器壹組、塑膠
小鏟壹支均沒收。
    事  實
一、乙○○前於民國90年間因施用毒品案件，經本院以90年度毒
    聲字第 159號裁定執行強制戒治後，於91年2月7日停止戒治
    付保護管束釋放，至同年 4月23日保護管束期滿執行完畢，
    並經臺灣臺東地方法院檢察署檢察官以91年度戒毒偵字第19
    號為不起訴處分確定，復因施用第一級毒品與第二級毒品、
    竊盜及偽證等案件，經本院分別以93年度訴字第18號、同年
    度易字第276號及94年度訴字第100號判處有期徒刑8月、5月
    、10月及4月，應執行有期徒刑2年確定，於95年 7月18日縮
    刑期滿執行完畢在案。猶不知悔改，仍於上開強制戒治執行
    完畢後 5年內，分別基於施用第二級毒品甲基安非他命（起
    訴書誤載為安非他命）與第一級毒品海洛因之犯意，於96年
    1 月24日上午8時許，在臺東縣臺東市○○路○段160巷8號住
    處內，以將甲基安非他命放置在玻璃吸食器內，再用火燒烤
    吸食煙氣之方式，施用甲基安非他命1次後，另於同日上午8
    時10分許，在上址以針筒注射之方式，施用海洛因 1次。嗣
    於同日上午11時30分許，為警在上址查獲，並當場扣得海洛
    因20小包（不含包裝袋，驗餘淨重合計3.11公克）、甲基安
    非他命 3包（不含包裝袋，驗餘淨重合計2.77公克）、其所
    有供施用海洛因所用之包裹上開海洛因之包裝袋20個（總重
    4.43公克）、注射針筒 6支及其所有供施用甲基安非他命所
    用之包裹上開甲基安非他命之包裝袋3個（總重1.2公克）、
    玻璃吸食器1組、塑膠小鏟1支。
二、案經臺東縣警察局移送臺灣臺東地方法院檢察署檢察官偵查
    起訴。
    理  由
一、本件被告乙○○所犯係死刑、無期徒刑、最輕本刑為 3年以
    上有期徒刑以外之罪，亦非高等法院管轄之第一審案件，而
    被告於本院行準備程序中就被訴事實為有罪之陳述，經告知
    簡式審判程序之旨，並聽取公訴人及被告意見後，本院合議
    庭依刑事訴訟法第273條之1第 1項規定，裁定由受命法官獨
    任進行簡式審判程序，合先敘明。
二、上揭犯罪事實，業據被告乙○○於本院審理中坦白承認，且
    被告於96年 1月24日為警查獲時所採集之尿液（尿液檢體編
    號A1-003號）經送鑑驗結果，分別呈現海洛因代謝物嗎啡及
    甲基安非他命之陽性反應，有慈濟大學濫用藥物檢驗中心96
    年2月8日慈大藥字第96020802號函附之檢驗總表、尿液代號
    與真實姓名對照表各1紙附卷可稽（參毒偵字第130號卷第10
    - 12頁），扣案之白色粉末20小包（不含包裝袋，驗餘淨重
    合計3.11公克）及米黃色晶體 3包（不含包裝袋，驗餘淨重
    合計2.77公克）經送鑑定結果，分別含有海洛因及甲基安非
    他命之成分，有法務部調查局96年3月7日調科壹字第096230
    19340號鑑定書及內政部警政署刑事警察局96年2月16日刑鑑
    字第0960024978號鑑定書各1紙在卷足憑（參毒偵字第130號
    卷第7-8頁），復有注射針筒 6支、玻璃吸食器1組及塑膠小
    鏟 1支扣案可佐（參毒偵字第34號卷第9-10頁），足認被告
    自白與事實相符，本案事證明確，其施用毒品之犯行洵堪認
    定。又被告前於90年間因施用毒品案件，經本院裁定送強制
    戒治後，於91年 2月7日停止戒治付保護管束釋放，至同年4
    月23日保護管束期滿執行完畢，復因施用第一級毒品與第二
    級毒品案件，經本院以93年度訴字第18號判處有期徒刑 8月
    、5月確定，並於95年7月18日縮刑期滿執行完畢等情，有臺
    灣高等法院被告前案紀錄表、臺灣臺東地方法院檢察署查詢
    被告刑案紀錄查註表各 1份存卷可參，是被告於強制戒治執
    行完畢後，5年內再犯本案施用毒品之罪，應予依法論科。
三、按海洛因及甲基安非他命分別為毒品危害防制條例第2條第2
    項第1款、第2款所明定之第一級毒品及第二級毒品。核被告
    施用海洛因之行為，係犯毒品危害防制條例第10條第 1項之
    施用第一級毒品罪，其施用甲基安非他命之行為，係犯毒品
    危害防制條例第10條第 2項之施用第二級毒品罪。被告持有
    海洛因及甲基安非他命嗣進而施用之，其持有之低度行為應
    分別為施用之高度行為所吸收，均不另論罪。又被告所犯上
    開 2罪，犯意各別，罪名不同，應予分論併罰。再被告有如
    事實欄所載之論罪科刑及執行情形，有卷附臺灣高等法院被
    告前案紀錄表、臺灣臺東地方法院檢察署查詢被告刑案紀錄
    查註表各1份可按，其受有期徒刑之執行完畢後，5年以內故
    意再犯本案法定刑為有期徒刑之罪，均為累犯，應各依法加
    重其刑。爰審酌被告正值壯年，不思尋求正當之身心發展，
    前已因施用毒品經強制戒治處遇執畢，猶不知警惕，未見其
    斷絕毒癮而一再施用，顯見其自制力薄弱，且未衷心悛悔，
    漠視法令之禁制，又施用毒品，非但足以導致個人之精神障
    礙、性格異常，甚至造成生命危險，而戕害一己之身心健康
    ，且其對社會治安可能之危害程度非微，惟念及其施用毒品
    之動機及目的僅在求一己快感，戕害己身，於他人之法益尚
    未生實際侵害，且犯後坦承犯行，態度尚稱良好等一切情狀
    ，各量處如主文所示之刑，並定其應執行之刑，以資懲儆。
    又被告所犯上開2罪之犯罪時間係於96年4月24日之前，且無
    中華民國96年罪犯減刑條例所定不得減刑之情形，爰依同條
    例第2條第1項第 3款規定，減其宣告刑二分之一。又扣案之
    海洛因20小包（驗餘淨重合計 3.11公克）、甲基安非他命3
    包（驗餘淨重合計2.77公克），分別為第一級毒品、第二級
    毒品之違禁物，均應依毒品危害防制條例第18條第 1項前段
    沒收銷燬之。又前開甲基安非他命送鑑定時，經鑑定機關另
    取0.05公克鑑驗用罄，此部分業已滅失，爰不予宣告沒收銷
    燬。又包裹上開海洛因之包裝袋20個（總重4.43公克）、包
    裹上開甲基安非他命之包裝袋3個（總重1.2公克），均係用
    於包裹毒品，防止其裸露、逸出及受潮，便於攜帶施用，且
    鑑定機關鑑定時既將上開包裝袋與海洛因、甲基安非他命分
    別秤重，有上開鑑定書 2紙可佐，足認前開包裝袋與前開海
    洛因、甲基安非他命並無不可析離之關係，而注射針筒 6支
    、玻璃吸食器1組及塑膠小鏟1支，分別係供被告施用海洛因
    及甲基安非他命所用之物，且前揭物品均為被告所有，業據
    被告供承在卷，又此等物品本質上尚可供其他用途使用，客
    觀上難認係專供施用毒品之器具，應依刑法第38條第1項第2
    款宣告沒收。至扣案之電子秤 1臺，被告否認為其所有，且
    乏積極證據證明係供前揭犯罪之用，又非違禁物，爰不為沒
    收之諭知，併此敘明。
四、退併辦部分：
  (一)檢察官另以96年度毒偵字第232號、96年度毒偵字第240號移
    送併辦意旨略以：被告於96年 4月28日上午10時許，在臺東
    縣臺東市海濱公園公廁內，以針筒注射方式施用第一級毒品
    海洛因1次，另於同年月29日下午5時許採尿前回溯96小時內
    某時，在不詳地點施用第二級毒品安非他命1次，復於同年6
    月6日上午9時許，在臺東縣臺東市○○街113號13樓之7處，
    先行施用安非他命 1次後，又再行以針筒注射方式施用海洛
    因 1次，嗣經警於同日上午11時15分許，搜索臺東縣臺東市
    ○○街113號13樓之7處時查獲，並當場扣得海洛因 3小包（
    含袋重共15.4公克）、安非他命 3小包（含袋重共0.8公克）
    、玻璃吸食器 1支、注射針筒5支、塑膠小鏟4支、夾鏈袋59
    個，因認被告涉犯毒品危害防制條例第10條第1項、第2項施
    用第一級毒品及第二級毒品罪嫌，而其犯罪時間相近，手段
    相同，顯係出於反覆、延續施用毒品之單一犯意，與本案有
    集合犯之實質上一罪關係，應為起訴效力所及，爰依法併案
    審理等語。
  (二)按依刑法第56條修正理由之說明，謂「對繼續犯同一罪名之
    罪者，均適用連續犯之規定論處，不無鼓勵犯罪之嫌，亦使
    國家刑罰權之行使發生不合理之現象。」「基於連續犯原為
    數罪之本質及刑罰公平原則之考量，爰刪除有關連續犯之規
    定」等語，即係將本應各自獨立評價之數罪，回歸本來就應
    賦予複數法律效果之原貌。因此，就刑法修正施行後多次施
    用毒品之犯行，採一罪一罰，始符合立法本旨。本則法律問
    題，某甲於刑法修正施行前連續施用毒品部分，應依刑法第
    2條第1項之規定，適用修正前連續犯之規定論以一罪；刑法
    修正施行後之多次施用犯行，除符合接續犯之要件外，則應
    一罪一罰，再就刑法修正施行後之數罪，與修正前依連續犯
    規定所論之一罪，數罪併罰，合併定其應執行之刑，最高法
    院96年8月21日著有96年度第9次刑事庭會議決議可資參照。
  (三)經查，上揭事實雖經被告坦白承認，並有慈濟大學濫用藥物
    檢驗中心檢驗總表、毒品案件代號與真實姓名對照表各 1紙
    、現場照片16張在卷可稽，復有海洛因3小包（含袋重共15.
    4公克）、安非他命 3小包（含袋重共0.8公克）、玻璃吸食
    器 1支、注射針筒5支、塑膠小鏟4支、夾鏈袋59個扣案可佐
    ，惟被告係於96年 1月24日分別施用甲基安非他命與海洛因
    後，又於同年4月28日及同年月29日下午5時許採尿前回溯96
    小時內某時分別施用海洛因及安非他命，再於同年6月6日分
    別施用安非他命及海洛因，前開犯行前後分別相距達 3個月
    餘及 1個月餘之久，時間顯非緊密，足徵前開分別施用海洛
    因及甲基安非他命各 3次之犯行，並非出於單一反覆、延續
    施用犯意之集合犯，況按集合犯係指立法者所制定之犯罪構
    成要件中，本即預定有數個同種類行為而反覆實行之犯罪而
    言，故是否合致集合犯之判斷，客觀上自應斟酌法律規範之
    本來意涵、實現該犯罪目的之必要手段、社會生活經驗中該
    犯罪必然反覆實行之常態及社會通念等，主觀上則視其反覆
    實施之行為是否出於行為人之一個犯意，並秉持刑罰公平原
    則，加以判斷之，稽以行為人施用毒品之原因不一而足，其
    多次施用毒品之行為，未必皆出於行為人之單一犯意決定，
    且觀諸毒品危害防制條例第10條第1項、第2項施用毒品罪之
    構成要件文義衡之，實無從認定立法者本即預定該犯罪之本
    質，必有數個同種類行為而反覆實行之集合犯行，故上開施
    用毒品罪，應非集合犯之罪，又被告分別施用海洛因及甲基
    安非他命各 3次之犯行，既非自始基於單一決意所為，時空
    上亦難認有密接性已如上述，而各次施用毒品之行為，均係
    為滿足各該次之毒癮，於滿足毒癮後，該次行為即已完成，
    益徵各次均為各自獨立之行為，各具獨立性，其前後次施用
    毒品行為間，自無密切不可分之關係，各自獨立構成同一施
    用毒品罪責，顯不合接續犯之構成要件，是無從論以集合犯
    或接續犯等實質上一罪關係，復查無其他裁判上一罪關係存
    在，前揭併辦部分與本案之犯行自應屬數罪關係，而非起訴
    之效力所及，本院自無從併為審理，應退由檢察官另行處理
    ，附此敘明。
據上論斷，應依刑事訴訟法第273條之1第1項、第299條第1項前
段，毒品危害防制條例第10條第1項、第2項、第18條第1項前段
，刑法第11條、第47條第1項、第38條第1項第2款、第51條第5款
，中華民國96年罪犯減刑條例第2條第1項第3款、第7條，判決如
主文。
本案經檢察官甲○到庭執行職務
中　　華　　民　　國　　96　　年　　11　　月　　15　　日
                  刑事第四庭  法  官  劉正偉
以上正本證明與原本無異。
如不服本判決應於收受本判決後10日內向本院提出上訴書狀；上
訴書狀應敘述具體理由。未敘述上訴理由者，應於上訴期間屆滿
後20日內向本院補提理由書狀（均須按他造當事人之人數附繕本
）。「切勿逕送上級法院」。
                              書記官  王希文
中　　華　　民　　國　　96　　年　　11　　月　　16　　日
附錄論罪科刑法條：
毒品危害防制條例第10條
